臺灣士林地方法院刑事判決　　　　　　　　　　　　　　九十一年度訴字第八五號
　　公　訴　人　臺灣士林地方法院檢察署檢察官
　　被　　　告　丁○○
右列被告因偽造文書等案件，經檢察官提起公訴（九十一年度偵字第三一七號），本
院判決如左：
    主  文
丁○○連續意圖為自己不法之利益，以無線方式，盜用他人電信設備通信，累犯，處
有期徒刑陸月，如易科罰金，以佰元折算壹日。
中華電信股份有限公司行動電話門號0000000000號ＳＩＭ卡晶片壹張沒收
。
    事  實
一、丁○○曾於民國（下同）八十六年三月二十六日及同年八月八日，分別因違反麻
    醉藥品管理條例及槍砲彈藥刀械管制條例案件，先後經法院判處有期徒刑六月及
    三月，如易科罰金均以三百元折算一日確定，嗣並定應執行有期徒刑七月，如易
    科罰金以三百元折算一日，嗣於八十七年十二月一日執行完畢，猶不知悔改，明
    知乙○○（所涉竊盜等案業經臺灣士林地方法院處分不起訴確定）所兜售之中華
    電信股份有限公司（下稱中華電信公司）門號為0000000000號之行動
    電話ＳＩＭ卡晶片一張（未扣案，晶片號碼不詳），係乙○○冒用他人名義，以
    詐術向中華電信公司申請所得之贓物（係乙○○於八十九年九月十六日以其所偽
    刻之李詅云印章並利用不知情之甲○○為受託人冒用李詅云名義，在臺北市○○
    區○○路十號中華電信公司臺灣北區電信分公司士林營運處申請），竟基於故買
    前開行動電話晶片卡之犯意，俾圖為自己免費無限額撥打行動電話牟取盜用他人
    電信設備免繳通信費用不法利益之概括犯意，先於八十九年九月十六日，在其當
    時臺北縣板橋市○○路○段一五三巷三十九弄九之二號三樓住處附近巷口，以新
    臺幣（下同）二千元之價格予以買受。繼而丁○○於買受上開行動電話門號ＳＩ
    Ｍ卡晶片後，將買受之上開門號0000000000號行動電話ＳＩＭ卡晶片
    一張，裝入其所有之行動電話內，並自八十九年九月十六日起至同年十月十九日
    止，在臺北縣、市境內等不詳之地點，連續多次以其行動電話手機盜用上開行動
    電話通信電磁晶片卡，撥打裝有上揭門號0000000000號ＳＩＭ卡晶片
    之行動電話與家人、友人乙○○、陳智勇、連國偉及其他不詳之人通信，致中華
    電信公司行動電話通信系統陷於錯誤，以為係李詅云之行動電話所撥打，加以接
    收並提供服務而將行動電話計話費登入遭冒名申請為上揭門號使用人李詅云之帳
    單上，使丁○○得盜用電信設備通信，並獲得免付電話費使用中華電信公司提供
    之無線電話通信服務之財產上利益共計二萬一千四百四十八元。嗣於八十九年十
    二月二十日中華電信公司臺灣北區電信分公司士林營運處函請臺北市政府警察局
    北投分局偵辦，經警循前開行動電話申請書上遺留之資料查得乙○○，再由乙○○之供述而循線查獲丁○○。
二、案經臺灣士林地方法院檢察署檢察官自動檢舉偵查起訴。
    理  由
一、右揭事實，業據被告丁○○於本院審理時坦承不諱，核與證人乙○○所稱前開行
    動電話門號ＳＩＭ卡晶片係伊申請並交付予被告使用等語、證人李詅云所稱未申
    請前開行動電話門號使用等情及證人陳智勇、陳智敏、連國偉等人證述之情節均
    相符，並有被害人李詅云所立失竊報告、中華電信公司臺灣北區分公司士林營運
    處函請臺北市政府警察局北投分局偵辦函、李詅云所書切結書、李詅云名義向中
    華電信士林營運處申請手機門號之申請書、0000000000號門號通聯紀
    錄及通聯紀錄中之相對人門號資料（見臺灣士林地方法院檢察署九十年度偵字第
    二九三六號卷第七五頁至第七八頁，含門號資料、陳智勇、連國偉遠傳電信行動
    電話服務申請書）、被告住處電話00000000號申請使用人資料（見同上
    偵查卷第一七八頁，申請使用人係被告連謙志之母宋美鍊）、乙○○申請000
    0000000號門號之申請資料及中華電信公司臺灣北區電信分公司士林營運
    處函送之0000000000號門號之欠費紀錄等在卷可稽，足徵被告之自白
    與事實相合，本件事證已臻明確，被告犯行堪予認定，應予依法論科。
二、按「電信法第五十六條第一項之罪，以意圖為自己或第三人不法之利益，使用有
    線、無線或其他電磁方式，盜接或盜用他人電信設備通信者為要件。本罪之處罰
    詐得免繳電信通信費用之不法利益規定，乃刑法詐欺得利罪之特別法，依特別法
    優於普通法之原則，自毋庸再論以刑法詐欺得利罪。且按本罪構成要件所稱以有
    線、無線或其他電磁方式，盜接或盜用他人電信設備通信者，並不限於以盜拷他
    人行動電話之序號、內碼等資料於自己之手機內，為盜用之唯一方式，其他諸如
    ：利用他人住宅內之有線電話，盜打他人電話為通信行為；或在住宅外之電話接
    線箱內，盜接他人之有線電話線路，以自己之電話機盜打他人電話為通信行為；
    或意圖為自己不法之所有，竊取他人之行動電話手機，進而為盜打通信之行為；
    或僅以使用竊盜之意思，擅取他人之行動電話手機為盜打通信之行為等，不一而
    足，皆成立本罪」，最高法院八十八年度臺非字第四三號判決可資參照。查申請
    ＧＳＭ數位式行動電話者，須將所申請使用之門號登錄於電訊公司交換機之資料
    庫內，行動電話藉無線電波傳送代表門號之訊號，由電訊公司收訊後經與交換機
    內所儲存業已登錄開通之特定門號比對相符後，始得進行通話，故登錄在電訊公
    司交換機資料庫之行動電話門號屬電信法第二條第二款所稱「電信所用之其他相
    關設備」之電信設備。被告利用手機傳送無線電波而盜用他人登錄於中華電信公
    司交換機資料庫之行動電話門號，藉此獲取免費通信之事實，係犯電信法第五十
    六條第一項之盜用他人電信設備通信罪，而電信法第五十六條第一項係處罰詐得
    免繳電信通信費用不法利益之規定，乃刑法詐欺得利罪之特別法，依特別法優於
    普通法原則，自毋庸再論以詐欺得利罪。公訴意旨認應依刑法第三百三十九條第
    二項之詐欺得利罪處斷，尚有未洽，惟起訴事實相同，爰依刑事訴訟法第三百條
    規定，變更起訴法條。次查，被告向乙○○購買前開他人冒用不知情之李詅云名
    義向中華電信公司申請所詐得之ＳＩＭ卡晶片，核係犯刑法第三百四十九條第二
    項之故買贓物罪。又被告先後多次盜用他人電信設備通信之犯行，時間緊接，方
    法相同，觸犯構成要件相同之罪，顯係基於概括犯意反覆為之，為連續犯，應依
    刑法第五十六條之規定以一罪論，並加重其刑。復被告購買贓物ＳＩＭ卡晶片後
    再盜打獲取不法通信利益，所犯前開二罪間，有方法結果之牽連關係，亦應依刑
    法第五十五條規定，從一重之盜用他人電信設備通信罪處斷。至公訴人雖漏未就
    被告前揭故買贓物犯行一併起訴，惟此犯行與被告已起訴有罪部分具有牽連犯之
    裁判上一罪關係，為起訴效力所及，本院自得併予審究。末查，被告前於八十六
    年三月二十六日及同年八月八日，分別因違反麻醉藥品管理條例及槍砲彈藥刀械
    管制條例等案，先後經法院判處有期徒刑六月及三月，如易科罰金均以三百元折
    算一日確定，嗣並定應執行有期徒刑七月，如易科罰金以三百元折算一日，而於
    八十七年十二月一日執行完畢，此有臺灣高等法院被告全國前案紀錄表存卷可按
    ，其於刑之執行完畢後五年內再犯本件有期徒刑以上之罪，為累犯，應依刑法第
    四十七條之規定遞加重其刑。爰審酌被告曾有犯罪前科，素行不良，及其犯罪之
    動機、目的、手段、所生之危害非淺，惟犯後已坦承犯行態度尚稱良好等一切情
    狀，量處如主文所示之刑。又被告行為後，刑法第四十一條業於九十年一月十日
    修正公布，同年月十二日生效，舊法規定犯最重本刑三年以下有期徒刑以下之刑
    之罪，而受六個月以下有期徒刑或拘役之宣告，因身體、教育、職業、家庭之關
    係或其他正當事由，執行顯有困難者，得易科罰金，修正後刑法第四十一條第一
    項規定，凡犯最重本刑五年以下有期徒刑以下之刑之罪，而受六個月以下有期徒
    刑或拘役之宣告，均得易科罰金，惟查易科罰金係關於執行之事項，與罪刑之輕
    重問題無涉，自應尊重制定新法之精神，一律適用新法，不生新舊法律適用之比
    較問題，並諭知易科罰金之折算標準，以資懲儆。
三、至被告前述購得之中華電信公司行動電話門號0000000000號ＳＩＭ卡
    晶片（晶片號碼不詳）一張，係被告用以盜用他人電信設備之電信器材，業據其
    供明在卷，雖未扣案，惟不能證明業已滅失，爰依電信法第六十條規定，不問屬
    屬於犯人與否，併予宣告沒收之。
四、公訴意旨另略以：被告丁○○於八十九年九月十六日至乙○○臺北市○○區○○
    街二十七號住處，交付李詅云身分證（已於同年九月十二日晚上，在臺北市士林
    區天母運動公園門口失竊）予不知情之乙○○，其佯稱李詅云欲申請二支行動電
    話門號，因自己有事不方便，囑託乙○○代為辦理，乙○○不疑有他，遂依被告
    丁○○指示，先至某刻印店利用不知情之人偽刻「李詅云」圖章一枚，並於當日
    中午持李詅云身分證、偽刻印鑑，前往中華電信公司臺灣北區分公司士林營運處
    填寫「行動電話業務申請書」、「同意書」，蓋用「李詅云」印鑑，申請門號0
    000000000號及0000000000號行動電話，並盜打00000
    00000號行動電話門號計二萬九千九百五十三元，因認被告另涉犯刑法第二
    百十六條、第二百十條之行使偽造私文書罪嫌及同法第三百三十九條第二項之詐
    欺得利罪嫌云云。按犯罪事實應依證據認定之，無證據不得推定其犯罪事實，刑
    事訴訟法第一百五十四條定有明文。又刑事訴訟法上所謂認定犯罪事實之證據，
    係指足以認定被告確有犯罪行為之積極證據而言，該項證據自須適合於被告犯罪
    事實之認定，始得採為斷罪資料；如未能發現相當證據，或證據不足以證明，自
    不能以推測或擬制之方法，以為裁判之基礎，最高法院二十九年上字第三一０五
    號、四十年臺上字第八十六號分別著有判例可資參照。訊據被告就其曾自乙○○
    處取得0000000000號行動電話門號使用且從未付費之事實部分固不諱
    言，惟堅決否認有何前揭犯行，並辯稱：伊是向乙○○購買門號使用，他說有不
    用付錢的門號問伊要不要買，但伊並未持李詅云的身分證給乙○○委託其代辦行
    動電話門號等語。公訴人認被告涉有前揭行使偽造私文書及詐欺得利等罪嫌，無
    非係以證人乙○○之證述，再佐以前開行動電話門號通聯紀錄、門號申請書等為
    其主要論據。惟查：(一)被告僅使用0000000000號行動電話門號，並未
    使用0000000000門號之事實，此有前開二行動電話門號通聯紀錄及通
    聯紀錄中之相對人門號資料（見臺灣士林地方法院檢察署九十年度偵字第二九三
    六號卷第七四頁至第八五頁，含門號資料、陳智勇、連國偉、丙○○及己○遠傳
    電信行動電話服務申請書）、被告住處電話00000000號申請使用人資料
    （申請人係被告之母宋美鍊）及乙○○申請0000000000號門號之申請
    資料等附卷可稽，而前開門號通聯紀錄顯示被告僅使用0000000000號
    行動電話門號，並無任何證據足資認定被告亦有使用0000000000號門
    號等情，從而被告所辯伊僅使用0000000000號行動電話門號乙節應為
    真實，可以採信。(二)證人乙○○雖指稱：被告交付李詅云之身分證委託伊向中華
    電信公司申請門號使用，當時被告是說朋友李詅云委託代辦，因被告欠中華電信
    公司電信費，故無法親自辦理，因而委託伊代刻印章後持往中華電信公司臺灣北
    區電信分公司士林營運處申請門號，辦好門號後伊再與戊○○一同前往被告當時
    板橋住處巷口交付晶片卡云云，然查：(1)倘被告於交付李詅云身分證時係告知證
    人乙○○替友人李詅云代辦二個門號，則證人乙○○明知0000000000
    號之門號應為李詅云所使用，何以卻於前開門號使用期間之八十九年九月十六日
    起至停話止之八十九年十月十九日止，連續多次以其0000000000號門
    號密集與被告通話連絡，足徵證人乙○○所稱被告交付李詅云身分證時係告以代
    友人李詅云辦理行動電話門號乙節，顯係虛偽之詞，不足採信。(2)再中華電信公
    司應係以申請人是否積欠電信費用，並非以受託人是否積欠電信費用為是否准許
    申請之標準，從而證人乙○○所稱因被告受李詅云之託代辦門號時因積欠電信費
    用致無法代辦等情，顯屬無稽，洵無足採。(3)又證人乙○○既係受被告之託而前
    往中華電信公司臺灣北區電信分公司士林營運處，何以於填寫完申請表格後，臨
    時塗銷其姓名而另委託當時在其前面並不知道其真實姓名（見本院九十一年三月
    二十一日訊問筆錄）之女子甲○○代填為受託人，此有前開申請表在卷足佐，此
    舉亦令人不解。(4)末按「證人之個人意見或推測之詞不得作為證據；另傳聞證據
    既非親自耳聞眼見，在未究明前，亦非可逕採為論罪之基礎。本件原判決資為論
    罪基礎之證據即台北市政府捷運工程局工程師李展維之證言，其所證述之內容，
    依原判決之記載，既屬其『事後了解』之供述，則其證言是否為證人個人之意見
    ，或係其個人推測之詞，或係傳聞而來，不無疑問，原判決並未於判決內說明其
    本於職權調查之結果為何採為論罪證據之理由，逕自資為上訴人論罪之基礎，尚
    嫌速斷」，最高法院八十三年度臺上字第二一六二號判例可資參照。查證人戊○○雖於本院審理時結證稱曾與乙○○前往被告板橋住處，之所以乙○○要去找被
    告係因被告是委託乙○○辦理ＳＩＭ卡之事實，此有本院九十一年四月九日訊問
    筆錄在卷可稽，然證人戊○○復證稱當日係在車上，乙○○在巷口交ＳＩＭ卡給
    被告，對於是否被告委託乙○○的，沒有親眼看到，全部都是乙○○講的等語，
    揆諸首開說明，自屬傳聞證據，尚不得據此即遽以推論被告確有委託證人乙○○
    代辦行動電話ＳＩＭ卡。(三)綜上所述，被告前述所辯，堪認尚與事實相符，非不
    可採信，並無任何確切證據足認被告有持李詅云遺失之身分證委託證人乙○○代
    辦行動電話門號及使用0000000000號行動電話門號之事實。此外，復
    查無其他積極證據足資證明被告有何前揭行使偽造私文書等犯行，是被告此部分
    犯罪尚屬不能證明，惟因公訴意旨認此部分與被告前揭論罪科刑部分具有裁判上
    一罪之關係，故不另為無罪之諭知，併予說明。
據上論斷，應依刑事訴訟法第二百九十九條第一項前段、第三百條，電信法第五十六
條第一項、第六十條，刑法第十一條、第五十六條、第三百四十九條第二項、第五十
五條、第四十七條、第四十一條第一項前段，罰金罰鍰提高標準條例第一條前段、第
二條，判決如主文。
本案經檢察官曾淑華到庭執行職務
中      華      民      國     九十一     年      六      月     六     日
                                      臺灣士林地方法院刑事第三庭
                              法  官  李  育  仁
右正本證明與原本無異。
如不服本判決，應於判決送達後十日內，向本院提出上訴狀。
                                          書記官  劉  提  幸
中      華      民      國     九十一     年      六      月    十八    日
附錄本案論罪科刑法條：
電信法第五十六條第一項：
  意圖為自己或第三人不法之利益，以有線、無線或其他電磁方式，盜接或盜用他人
  電信設備通信者，處五年以下有期徒刑，得併科新壹幣一百五十萬元以下罰金。
刑法第三百四十九條第二項：
  搬運、寄藏、故買贓物或為牙保者，處五年以下有期徒刑、拘役或科或併科一千元
  以下罰金。
